【裁判字號】    95,訴,4477
【裁判日期】    951229
【裁判案由】    毒品危害防制條例
【裁判全文】
臺灣高雄地方法院刑事判決              95年度訴字第4477號
公  訴  人  臺灣高雄地方法院檢察署檢察官
被      告  乙○○
上列被告因違反毒品危害防制條例案件，經檢察官提起公訴（
95年度毒偵字第8193號），本院依簡式審判程序判決如下：
    主  文
乙○○施用第一級毒品，累犯，處有期徒刑壹年貳月；又施用第
二級毒品，累犯，處有期徒刑伍月；應執行有期徒刑壹年陸月。
    事  實
一、乙○○前於民國（下同）91年間，因施用第一、二級毒品犯
    行，經本院以91年度毒聲字第4779號裁定送強制戒治，於92
    年12月5 日執行完畢。上開施用毒品犯行，另經臺灣高等法
    院高雄分院以92年度上訴字第807 號判決判處有期徒刑10月
    確定；又因妨害兵役及竊盜案件，經本院及台灣高等法院高
    雄分院分別以92年度簡字第535 號、92年度上易字第28號判
    決判處有期徒刑3 月、5 月確定；上開4 罪經臺灣高等法院
    高雄分院以92年度聲字第379 號裁定應執行有期徒刑1 年5
    月，於93年8 月21日執行完畢。詎乙○○猶不知悔改，復基
    於施用第一級毒品海洛因之犯意，自95年7 月4 、5 日某時
    起，至95年9 月11日晚間7 時許止，均在高雄縣杉林鄉○○
    路附近之土地公廟，施用海洛因多次，均以將海洛因摻入針
    筒加水稀釋後，注射手臂之方式施用，平均每2 、3 日施用
    1 次；另基於施用第二級毒品甲基安非他命之犯意，自95年
    7 月4 、5 日某時起，至95年9 月11日晚間8 時許止，均在
    上址施用甲基安非他命多次，均以將甲基安非他命置於玻璃
    球內，以火燒烤玻璃球產生白煙，吸食煙霧之方式施用，平
    均每星期施用1 次。嗣於95年9 月13日下午4 時30許，因另
    涉犯竊盜案件，為警查獲，經乙○○同意採其尿液送檢，檢
    驗結果呈嗎啡及甲基安非他命陽性反應，而知上情。
二、案經高雄縣政府警察局旗山分局報請臺灣高雄地方法院檢察
    署檢察官偵查起訴。
    理  由
一、前開事實，業據被告乙○○於警詢、偵查及審理時均坦承不
    諱（見警卷第2 頁、偵卷第17、18頁、本院卷第46頁），且
    經警採集其尿液送台灣檢驗科技股份有限公司鑑驗結果，被
    告尿液呈嗎啡及甲基安非他命陽性反應，有該公司之濫用藥
    物尿液檢驗報告1 紙附卷可佐（見警卷第4 頁）；再者，被
    告於91年間，因施用毒品犯行，經本院以91年度毒聲字第47
    79號裁定送強制戒治，於92年12月5 日執行完畢之事實，此
    有臺灣高等法院被告前案紀錄表可憑，是被告確係於前案強
    制戒治執行完畢後5 年內，又為本件施用毒品犯行無訛；從
    而，本件事證明確，被告犯行堪以認定，應予依法論科。
二、核被告乙○○所為係犯毒品危害防制條例第10條第1 項之施
    用第一級毒品及同條例第10條第2 項之施用第二級毒品等罪
    。被告持有第一、二級毒品之低度行為，已為其施用之高度
    行為所吸收，不另論罪。被告多次施用第一、二級毒品之犯
    行，因毒品危害防制條例第2 條第1 項規定的毒品，即具有
    成癮性，故毒品危害防制條例所規定之施用毒品行為應即具
    有因毒品成癮而反覆施用之性質；參酌最高法院95年度台上
    字第1079號判決揭示「刑事法若干犯罪行為態樣，本質上原
    具有反覆、延續實行之特徵，立法時既予特別歸類，定為犯
    罪構成要件之行為要素，則行為人基於概括之犯意，在密切
    接近之一定時、地持續實行之複次行為，倘依社會通念，於
    客觀上認為符合一個反覆、延續性之行為觀念者，於刑法評
    價上，即應僅成立一罪。學理上所稱「集合犯」之職業性、
    營業性或收集性等具有重複特質之犯罪均屬之，例如經營、
    從事業務、收集、販賣、製造、散布等行為概念者是」之意
    旨，本院認為毒品危害防制條例所規定處罰之施用毒品行為
    固具有反覆實施之性質，然各次施用毒品之行為係滿足各單
    次毒癮發作所致，各次施用毒品行為係各自獨立，尚難認係
    同一行為之數次舉動。換言之，施用毒品行為與接續犯之概
    念有別，而集合犯與連續犯之區別則在於立法者已將本質上
    具有反覆、延續實行之特徵予特別歸類而定為犯罪構成要件
    之行為要素，且依社會通念於客觀上認為符合一個反覆、延
    續性之行為觀念者即應僅成立集合犯之一罪，反之則係連續
    犯，準此，毒品危害防制條例既依成癮性、濫用性及對社會
    危害性而將毒品分為四級，且僅規定處罰施用第一、二級毒
    品，足見毒品危害防制條例所處罰施用第一、二級毒品，其
    構成要件之行為要素係具有成癮、濫用之反覆、延續實行，
    且依社會通念於客觀上認為符合一個反覆、延續性行為觀念
    ，於刑法評價上，即應僅成立「集合犯」之一罪。被告乙○
    ○所犯上開施用第一級毒品及施用第二級毒品罪，犯意各別
    ，罪名不同，應分論併罰之。又被告前因施用第一、二級毒
    品犯行，經臺灣高等法院高雄分院以92年度上訴字第807 號
    判決判處有期徒刑10月確定；又因妨害兵役及竊盜案件，經
    本院及台灣高等法院高雄分院分別以92年度簡字第535 號、
    92年度上易字第28號判決判處有期徒刑3 月、5 月確定；上
    開4 罪經裁定應執行有期徒刑1 年5 月，於93年8 月21日執
    行完畢之事實，此有臺灣高等法院被告前案紀錄表可佐，是
    其5 年以內故意再犯本件有期徒刑以上之罪，為累犯，應依
    刑法第47條第1 項規定加重其刑。爰審酌被告前經強制戒治
    及施用毒品案件有期徒刑執行完畢，猶不思戒除毒癮，足見
    其並無堅定戒癮之意志，惟念其行為尚未危害他人及其犯後
    坦承犯行，態度尚稱良好等一切情狀，分別量處如主文所示
    之刑，並定其應執行刑，以資儆懲。
據上論斷，應依刑事訴訟法第273 條之1 第1 項、第299 條第1
項前段，毒品危害防制條例第10條第1 項、第2 項，刑法第11條
、第47條第1 項、第51條第5 款，判決如主文。
本案經檢察官甲○○到庭執行職務。
中    華    民    國  95    年    12    月     29     日
                    刑事第十三庭法  官  方錦源
右正本證明與原本無異。
如不服本判決，應於判決送達後10日內向本院提出上訴狀，上訴
於台灣高等法院高雄分院（須附繕本）。
中    華    民    國  95    年    12    月     29     日
                                書記官  鄧思辰
附錄條文：
毒品危害防制條例第10條第1項、第2項：
施用第一級毒品者，處6月以上5年以下有期徒刑。
施用第二級毒品者，處3年以下有期徒刑。


司法院資訊處製作；財團法人民間司法改革基金會備份。
